【裁判字號】    95,簡,91
【裁判日期】    950616
【裁判案由】    綜合所得稅
【裁判全文】
臺北高等行政法院判決
                                     95年度簡字第00091號
原      告  甲○○
被      告  財政部臺北市國稅局
代  表  人  張盛和（局長）
上列當事人間因綜合所得稅事件，原告不服財政部中華民國94年
9 月5 日台財訴字第09400286340 號訴願決定（案號：第
00000000號），提起行政訴訟。本院判決如下：
    主  文
原告之訴駁回。
訴訟費用由原告負擔。
    事  實
一、事實概要：原告之配偶郭麗燕獨資經營台北市私立貝登堡學
    習園兒童托育中心（下稱貝登堡托育中心），民國（下同）
    89 年度綜合所得稅結算申報，經被告核定其他所得為新臺
    幣 ( 下同)1,053,761 元，併課其綜合所得稅。原告不服，
    申請復查，經被告以94年3月28日財北國稅法字第
    0940234618號復查決定，核淢執行業務所得191,593元，其
    餘復查駁回，原告仍未甘服，提起訴願，遭決定駁回，遂向
    本院提起行政訴訟。
二、兩造聲明：
  (一)原告聲明：（原告經通知未到庭，依其起訴狀意旨聲明為）
    1.訴願決定及原處分不利原告部分均撤銷。
    2.訴訟費用由被告負擔。
  (二)被告聲明：
    1.駁回原告之訴。
    2.訴訟費用由原告負擔。
三、兩造之爭點：
  原告主張貝登堡托育中心於89年度中歇業，核心老師逝世，且
  對學員所收之學費均酌量退費，並無營利利潤，其配偶僅係登
  記名義負責人，被告所為課稅處分，顯有違誤，是否可採？
  (一)原告主張：
    1.原告配偶郭麗燕只是貝登堡托育中心的小股東，只因符合
      登記立案之唯一人選，故登記其為負責人，另因核心老師
      於89年7月住院，9月招生嚴重不足，致10月結束營業並退
      費，只有開銷，並無獲利。
    2.原告可接受上學期均價計算：6,000 ×4 月×38人＝912,
      000。 912,000×（1－55%）＝410,400元。
  (二)被告主張：
    1.本件初查以原告之配偶郭麗燕89年度未依規定設帳記載及
      保存憑證，遂依訪查資料、學生團體保險有效契約明細表
      及財政部頒訂89年度私立辦理補習班托兒所幼稚園與養護
      療養院所成本及必要費用標準，核定其當年度其他所得為
      1,053,761 元，併課原告當年度綜合所得稅。
    2.經查原告之配偶迄今未能提供證明所得額之帳簿文據，被
      告依原告蓋章同意之調查紀錄表按同業一般收費與費用標
      準，核定其所得額尚無不合。又該中心經臺北市政府核備
      自89年10月30日始停止營業，被告核定其收費收入至89年
      10月亦無不合。依卷附89年度業務狀況調查紀錄表 (起訖
      期間89年2 月至6 月)各 細項：招生班別、學生人數、每
      人收費標準、收入總額均逐一填寫，並經貝登堡托育中心
      認證簽名，故被告據以核定收費收入為1,000,200元，另
      因該中心自89年10月30日始停止營業，故7月至10月之收
      費依其註冊收入及學生團體保險人數核定其收費收入為
      912,000元【計算式：註冊收入：6,000（元）×4（月）
      ×38（人）=912,000元】，合計89年度收費收入為1,915,
      929元【計算式：1,000,200元+912,000元+利息收入3,
      729=1,915, 929元】，扣除必要費用 (為收入之55%)，所
      得額為862, 168元【計算式：1,915,929×(1-55%)=862,
      168】，揆諸相關規定，尚無違誤。至原告主張該中心為
      4人股東，不應歸課1人乙節，查該中心登記立案為獨資，
      負責人為郭麗燕，此有扣繳單位設立登記申請書附卷可稽
      ，是原告之主張，核無足採。
  理  由
一、按「執行業務者至少應設置日記帳1 種，詳細記載其業務收
    支項目；帳簿使用前，並應送主管稽徵機關登記驗印。業務
    支出，應取得確實憑證。憑證及帳冊最少應保存5 年。」「
    私人辦理補習班、托兒所、幼稚園與養護、療養院 (所)，
    其創辦人、設立人或實際所得人如未依法辦理結算申報，或
    未依法設帳記載並保存憑證，或未能提供證明所得額之帳簿
    文據者，89年度應依下列標準計算其必要費用：五、托育中
    心(安 親班)： 為收入之55% 。」分別為所得稅法第14條第
    1項第2類規定及財政部90年1月19日台財稅第0900450707號
    函所明釋。
二、本件原告配偶郭麗燕獨資經營貝登堡托育中心，89年度綜合
    所得稅結算申報，經被告核定其他所得為1,053,761 元，併
    課其綜合所得稅。原告不服，申請復查，經核減執行業務所
    得191,593 元，其餘復查駁回，原告仍未甘服，提起訴願，
    遭決定駁回，復起訴主張貝登堡托育中心於89年度中歇業，
    核心老師逝世，且對學員所收之學費均酌量退費，並無營利
    利潤，其配偶僅係登記名義負責人，被告所為課稅處分，顯
    有違誤，詳如其起訴狀事實欄所載理由等語。
三、查原告之配偶郭麗燕經營貝登堡托育中心，89年度未依規定
    設帳記載、保存憑證，亦未能提示帳簿文據供核，被告遂依
    訪查資料、學生團體保險有效契約明細表及財政部頒訂89年
    度私立辦理補習班托兒所幼稚園與養護療養院所成本及必要
    費用標準，以及該托育中心經臺北市政府核備至89年10月30
    日始停止營業等資料，核定其收費收入至89年10月止。關於
    2月至6月部分：依卷附89年度該托育中心業務狀況調查紀錄
    表 (起訖期間89年2月至6月)各細項載明：招生班別、學生
    人數、每人收費標準、收入總額均逐一填寫，並經貝登堡托
    育中心及負責人郭麗燕認證簽名，故被告據以核定收費收入
    為1,000,200元，另7月至10月部分：因該中心至89年10月30
    日始停止營業，故7月至10月之收費依其註冊收入及學生團
    體保險人數核定其收費收入為912,000元【計算式：註冊收
    入：6,000（元）×4（月）×38（人）=912,000元】，合計
    89年度收費收入為1,915,929元【計算式：1,000,200元+912
    ,000元+利息收入3,729=1,915, 929元】，扣除必要費用 (
    為收入之55%)，所得額為862, 168元【計算式：1,915,929
    × (1-55%)=862,168】，揆諸首揭規定，認事用法，均屬有
    據，並無違誤。至原告主張該托育中心為4人股東，不應全
    部歸課1人乙節，查該托育中心登記立案為獨資，負責人為
    原告之配偶郭麗燕，此有扣繳單位設立登記申請書附原處分
    卷可稽，原告所訴，洵不足採。
四、綜上說明，本件被告就原告89年度綜合所得稅之核定處分，
    核無違誤，訴願決定，予以維持，亦無不合，原告起訴並未
    提出對其有利之新證據，經通知復未到庭說明，本件原告之
    訴，難認為有理由，應予駁回。
五、據上論結，本件原告之訴為無理由，依行政訴訟法第236條
   、第98條第3 項前段，判決如主文。
中    華    民    國    95    年    6     月    16  日
                       第 七  庭  法     官  黃本仁
上為正本係照原本作成。
本件以訴訟事件所涉及之法律見解具有原則性者為限，始得於本
判決送達後20日內向本院提出上訴狀並表明上訴理由，如已於本
判決宣示後送達前提起上訴者，應於判決送達後20日內補具上訴
理由（均按他造人數附繕本），且經最高行政法院許可後方得上
訴。
中    華    民    國     95   年    6    月     16    日
                            書記官  黃倩鈺


司法院資訊處製作；財團法人民間司法改革基金會備份。
